臺灣雲林地方法院民事簡易判決
111年度簡字第11號
原      告  黃茂松

            黃郁惠

            黃美玲

            黃美華

            黃志盛

兼  上五人
共      同
訴訟代理人  黃志明

被      告  張庭愷

訴訟代理人  唐淑民  律師
            蕭道隆  律師
上列被告因過失致死事件，經原告在刑事訴訟程序中附帶提起損
害賠償民事訴訟（110 年度交重附民字第28號），由本院刑事庭
裁定移送前來，本院於民國111 年3 月4 日言詞辯論終結，判決
如下：
    主      文
被告應給付原告黃茂松新台幣肆拾陸萬肆仟壹佰捌拾陸元，給付
原告黃志明新台幣肆拾捌萬玖仟伍佰捌拾柒元，給付原告黃郁惠
、黃美玲各新台幣壹拾陸萬肆仟壹佰捌拾陸元，給付原告黃美華
、黃志盛各新台幣壹拾陸萬肆仟壹佰捌拾柒元，及均自民國一一
０年十月一日起至清償日止，按年利率百分之五計算之利息。
原告其餘之訴駁回。
本判決第一項原告黃茂松、黃志明各以新台幣壹拾陸萬元，其餘
原告各以新台幣陸萬元供擔保後，得假執行。
原告其餘假執行之聲請駁回。
    事實及理由
一、原告方面：
  ㈠聲明：被告應給付原告黃茂松新台幣（下同）150 萬元，給
    付原告黃郁惠、黃美玲、黃美華、黃志盛各100 萬元，給付
    原告黃志明1,325,400 元，及均自起訴狀送達翌日起至清償
    日止依年利率5%計算之利息，並均願供擔保請求宣告假執行
    。
  ㈡陳述：
    ⒈民國110 年1 月1 日下午3 時40分許，被告駕駛車牌0000－
      00號自用小貨車，沿157 縣道由嘉義溪口往雲林大埤（即
      由西南往東北）方向行駛，行至該道路7K處（即雲林縣大
      埤鄉境），當時天候晴、日間自然光線、柏油路面乾燥無
      缺陷、無障礙物且視距良好，並無不能注意之情事，竟疏
      未注意車前狀況，並保持與同車道前方車輛之安全距離，
      竟自後追撞訴外人黃謝喊所騎乘之車牌000－0000號普通重
      型機車，黃謝喊因而人車倒地並遭拖行受有顱底骨折併臉
      部變形、雙下肢開放性骨折等嚴重外傷，在送至佛教慈濟
      醫療財團法人大林慈濟醫院前心肺功能即已停止，於同日
      下午4 時31分許，因創傷性休克而死亡。　　
　　⒉原告黃茂松為黃謝喊之配偶，其餘原告則為黃謝喊之子女
      ，黃謝喊因本件車禍事故死亡，渠等驟失至親，精神至感
      痛苦，為此爰依民法第184 條第1 項前段、第194 條規定
      ，請求被告須賠償黃茂松非財產上損害金150 萬元，賠償
      其餘原告每人非財產上損害金各100 萬元。　
　　⒊又黃謝喊因本件車禍死亡，原告黃志明曾為其支出殯葬費
      用325,400 元，故依民法第184 條第1 項前段、第192 條
      第1 項規定，請求被告賠償上開金額。　
二、被告方面：
  ㈠聲明：駁回原告之訴。
  ㈡陳述：
　　⒈被告就本件車禍事故坦認不諱，並深感悔悟，在刑事審理
      期間已賠付原告現金150 萬元，另原告亦已領取強制汽車
      責任保險金2 百餘萬元，扣除殯葬支出325,400 元，原告
      每人已得精神慰撫金529,100 元【計算式：（1,500,000
　　　＋2,000,000 －325,400 ）÷ 6 ＝529,100 】。
　　⒉被告就本件車禍事故坦承自己確有疏失，但依事故現場圖
      及現場照片觀之，刮地痕起點並無任何掉落物，而是在前
      方約10公尺靠機車道旁有掉落物，因此由事故現場圖中之
      機車碎片及血跡位置，應可認定兩車碰撞地點應在掉落物
      處較符常情，故嘉雲區車鑑會之鑑定內容只針對機車車牌
      內凹就認定碰撞點，應有不週延，現為釐清本件車禍事故
      雙方肇事責任比例，爰請求將本件車禍事故另送專業鑑定
      單位再為鑑定。
三、本院之判斷：
  ㈠第按因故意或過失，不法侵害他人之權利者，負損害賠償責
    任（民法第184 條第1 項前段）。經查，被告與訴外人黃謝
    喊在原告上開所述之時、地發生本件車禍事故，黃謝喊因而
    受有顱底骨折併臉部變形、雙下肢開放性骨折等嚴重外傷，
    在送至醫院前心肺功能即已停止死亡，被告之上開過失致死
    犯行，前為本院刑事庭判處其有期徒刑六月確定在案，此有
    本院110 年度交訴字第48號刑事判決及110 年12月10日雲院
    惠刑月決110 交重附民28字第1100011369號函文在卷（見本
    案卷第9、13－17頁）可稽，且為被告所不爭執。從而，原告
    主張被告就本件車禍事故應負過失侵權行為損害賠償責任，
    自屬有據。
　㈡次按不法侵害他人致死者，對於支出殯葬費之人，亦應負損
    害賠償責任（民法第192 條第1 項）。不法侵害他人致死者
    ，被害人之父、母、子、女及配偶，雖非財產上之損害，亦
    得請求賠償相當之金額（同法第194 條）；至慰藉金核給之
    標準固與財產上損害之計算不同，然非不可斟酌雙方身分資
    力與加害程度，及其他各種情形核定相當之數額（最高法院
    51年度台上字第223 號民事裁判要旨參照）。經查：
　　⒈訴外人黃謝喊因本案車禍事故死亡，原告黃志明曾為此支
      付喪葬費325,400 元乙節，業經黃志明提出嘉義縣溪口鄉
      公所納骨堂使用費暨管理費繳納書、嘉義市殯葬管理所使
      用規費服務收入收據聯單、瑞壽葬儀社收費單（均影本）
      等在卷（見本院110年度交重附民字第28號卷第17－19頁）
      為證，並為被告所不爭執。
    ⒉其次，原告主張：黃謝喊係黃茂松之配偶，其餘原告之母
      ，黃謝喊因本件車禍而亡，致渠等痛失至親，精神悲痛不
      可言喻，為此請求被告應賠償渠等慰撫金乙節，為被告所
      不爭執，自屬可採。本院審酌原告黃茂松年近八旬，名下
      有數筆房地產，原告黃郁惠、黃美玲、黃美華、黃志明等
      人則在私人企業任職，另黃志盛則經營水電行；此外黃郁
      惠曾有買賣些許股票，名下有汽車1 輛；黃美玲亦投資些
      許股票，名下有數筆房地產及汽車1 輛；黃美華則有存款
      及股票投資；黃志明曾有股票投資，名下有汽車1 輛及與
      他人共有土地1 筆；黃志盛名下則有汽車3 輛及與他人共
      有土地1 筆（見卷尾證物袋內本院依職權所調閱之原告等
      人108 、109 年度稅務電子閘門所得產調件明細表及財產
      調件明細表）。至被告則大學畢業（見臺灣嘉義地方檢察
      署110 年度相字第5 號卷第49頁－被告個人基本資料查詢
      結果表），以販售豆花為業，名下有房地產（見卷尾證物
      袋內本院依職權所調閱之被告108 、109 年度稅務電子閘
      門所得產調件明細表及財產調件明細表）等上開雙方身分
      、資力與加害程度等事項，並兼及被告之生計等情節，認
      原告黃茂松所得請求被告賠償之精神慰撫金以100 萬元
　　　，另其餘原告所得請求之精神慰撫金各以70萬元，要為適
      當。至逾此數額之請求，為無理由。 
　　⒊總上，訴外人黃謝喊因本件車禍死亡，致原告黃茂松受有
      非財產上損害額100 萬元；致原告黃志明受有財產上及非
      財產上損害金額合計為1,025,400 元【計算式：325,400
　 　 （喪葬費用）＋700,000 （精神慰撫金）＝1,025,400 】
　　  ；致其餘原告每人則受有非財產上損害金額70萬元。
　㈢又按保險人依強制汽車責任保險法規定所為之保險給付，視
    為被保險人損害賠償金額之一部分；被保險人受賠償請求時
    ，得扣除之（同法第32條）。再者，依債之本旨，向債權人
    或其他有受領權人為清償，經其受領者，債之關係消滅（
　　民法第309 條第1 項）。依此規定，債務人依債之本旨，向
    債權人為一部清償，經債權人受領者，債之關係於清償範圍
    內消滅。查，訴外人黃謝喊因本案車禍死亡，原告黃茂松、
    黃郁惠、黃美玲於110 年2 月9 日已領得強制汽車責任保險
    給付285,814 元，其餘原告則每人領得285,813 元等情，此
    有原告提出之旺旺有聯產物保險股份有限公司付款查詢表在
    卷（見本院卷第79頁）可稽，並為被告所不爭執。另被告前
    在本件過失致死刑事案件審理時已先行賠償黃謝喊家屬150
　　萬元乙節，此有本院110 年度交訴字第48號刑事判決可稽，
    並為原告所不爭執。則原告等因黃謝喊發生本案車禍事故死
    亡繼而向被告為本件賠償之請求時，自應將渠等所領得之強
    制汽車責任保險金額及被告前所已提出之賠償金額予以扣除
    ，經扣除後原告黃茂松得向被告請求之金額為464,186 【
　　計算式：1,000,000 －285,814 －250,000 （即1,500,000
　　÷ 6 ＝250,000 ）＝464,186 】；原告黃志明得向被告請求之
    賠償額為489,587 元【計算式：1,025,400 －285,813 －250,
    000 ＝489,587 】；原告黃郁惠、黃美玲每人各得向被告請
    求之金額為164,186 元【計算式：700,000 －285,814
　　－250,000 ＝164,186 】；原告黃美華、黃志盛各得向被告請
    求之金額為164,187 元【計算式：700,000 －285,813 －250,
    000 ＝164,187 】。
  ㈣另按給付無確定期限者，債務人於債權人得請求給付時，經
    其催告而未為給付，自受催告時起，負遲延責任，其經債權
    人起訴而送達訴狀者，與催告有同一之效力（民法第229 條
    第2 項）；遲延之債務，以支付金錢為標的者，債權人得請
    求依法定利率計算之遲延利息（同法第233 條第1 項前段）
    ；應付利息之債務，其利率未經約定，亦無法律可據者，週
    年利率為百分之五（同法第203 條）。本件原告請求被告賠
    償其所受損害，並未定有給付之期限，則原告請求被告賠償
    而為本院所准許之金額，原告請求被告應自起訴狀繕本送達
    翌日（即110 年10月1 日）起至清償日止，按年利率5%加計
    遲延利息，核符前揭規定，應予准許。　
  ㈤末按損害之發生或擴大，被害人與有過失者，法院得減輕賠
    償金額或免除之（民法第217 條第1 項）。且加害人就被害
    人與有過失此一有利於己之事實應負舉證之責任（民事訴訟
    法第277 條前段）。另汽車在同一車道行駛時，除擬超越前
    車外，後車與前車之間應保持隨時可以煞停之距離，不得任
    意以迫近或其他方式，迫使前車讓道。且汽車行駛時，駕駛
    人應注意車前狀況及兩車並行之間隔，並隨時採取必要之安
    全措施（道路交通安全規則第94條第1 項、第3 項）。查，
    依警攝編號10肇事現場照片（見臺灣雲林地方檢察署110 年
    度偵字第2540號偵查卷第59頁）顯示，被害人黃謝喊之機車
    碰撞部位為左後車尾（機車車牌內凹），而被告之自用小貨
    車碰撞部位為右前車頭；並參諸被告在警詢時略謂：「當時
    路況良好，車流量少，視線良好，沒有障礙物，沒有號誌，
    有標誌，路面有標線（限速60）。當時我駕駛3503－R7號自
    小貨車，沿157 線溪口往斗南方向，至事故地點時，我看見
    對方MNT－8353號普通重型機車在我前方，距離多少我不清楚
    ，因為我沒有煞車，直到撞到人以後，我才煞車，我看到的
    時候就已經撞到。對方之行向與我相同，他就在我前面。我
    只知道騎機車之人為1 名女性年老婦人，有戴安全帽。第一
    次撞擊部位為我車子右側前方保險桿。（問：事發前〈道路
    開闊〉對方明明在你前方，你卻完全沒看到對方？）我真的
    不清楚怎麼撞到的。我不知道我為什麼當時沒看前面」等語
    （見同上偵查卷第17－20頁），另參考警繪道路交通事故現
    場圖顯示之刮地痕及肇事後二車停倒位置（見同上偵查卷第
    39頁）等情狀，堪認肇事前二車行駛同一車道，且黃謝喊之
    機車行駛在前，被告之自小貨車行駛在後，二車系屬前、後
    車之相對關係。顯見本件車禍發生乃係因被告駕車行駛疏未
    注意車前狀況並與同向同車道之前行車輛保持適當安全距離
    ，由後追撞黃謝喊之機車為肇事原因；至黃謝喊則無肇事因
    素。另本件車禍事故經臺灣雲林地方檢察署檢察官函送交通
    部公路總局嘉義區監理所嘉雲區車輛行車事故鑑定會鑑定，
    其結論亦與本院之前開認定要屬相同，此有上開監理所於11
    0 年4 月6 日以嘉監鑑字第1100000404號函送之鑑定意見書
    （嘉雲區0000000 案）在卷【見同上偵查卷宗第113 －116 
    頁】足參。雖被告在本件民事訴訟時另對嘉雲區車鑑會之上
    開鑑定內容提出質疑，並請求將本件車禍事故另送專業鑑定
    單位再為鑑定云云；惟本院審酌上開鑑定報告已就其鑑定結
    論所採用之相關跡證詳為論述及說明，其論證過程並無違吾
    人日常經驗法則，且被告在本件車禍過失致死刑事案件審理
    中就該份鑑定報告亦當場表示無異議，另參酌被告在本件車
    禍發生初時即將行車紀錄器之記憶卡拔除交由親友攜走
　　，嗣經警勸說雖又交回該記憶卡，但該記憶卡內已無任何影
    像資料等情，此有被告警詢筆錄（見同上偵查卷宗第18－20
    頁）可參，是被告上開調查證據聲請顯有延滯訴訟之虞，且
    本院認已無必要，並此敘明。
　㈥綜上，原告黃茂松依侵權行為法則請求被告賠償其非財產上
    損害464,186 元，原告黃志明請求被告賠償其財產上及非財
    產上損害489,587 元，原告黃郁惠、黃美玲各請求被告賠償
    其非財產上損害164,186 元，原告黃美華、黃志盛各請求被
    告賠償其非財產上損害164,187 元，及均自110 年10月1 日
    起至清償日止，依週年利率5%加計遲延利息，均屬有據，應
    予准許；至逾前揭範圍之請求，則無理由，不應准許。　
四、原告雖陳明願供擔保請為宣告假執行，惟因本判決所命給付
    原告之金額未逾50萬元，依民事訴訟法第389 條第1 項第5
　　款規定，本院應依職權宣告假執行。至原告敗訴部分，其假
    執行之聲請，因訴之駁回而失所依附，應併駁回。
五、本件事證已臻明確，兩造其餘攻擊防禦方法及舉證，與本判
    決結果不生影響，自無逐一論列之必要，併予敘明。
六、本件係原告於刑事訴訟程序中附帶提起之民事損害賠償事件
    ，經本院刑事庭依刑事訴訟法第504 條第1 項規定裁定移送
    前來，而依同條第2 項規定刑事附帶民事訴訟本無徵收裁判
    費，且本件於審理過程，亦無其他費用支出，是本件既無訴
    訟費用支出，故毋庸為訴訟費用負擔之諭知。
七、結論：結論：原告之訴，為一部有理由、一部無理由，依民
    事訴訟法第389 條第1 項第5 款、第392 條第1 項，判決如
    主文。
中　　華　　民　　國　　111 　年　　3 　　月　　18　　日
                  民事第一庭  法  官  蔣得忠
以上為正本，係照原本作成。
如對本判決上訴，須於判決送達後20日內向本院提出上訴狀。
如委任律師提起上訴者，應一併繳納上訴審裁判費。
中　　華　　民　　國　　111 　年　　3 　　月　　18　　日
                              書記官　鄭庭羽